臺灣臺北地方法院小額民事判決
111年度北小字第2449號
原      告  富邦產物保險股份有限公司

法定代理人  賴榮崇  
訴訟代理人  陳振盛  
            莊友仁  
被      告  王稼穡  

上列當事人間請求損害賠償事件，於中華民國111年8月19日言詞
辯論終結，本院判決如下︰
    主      文
被告應給付原告新臺幣貳萬捌仟參佰貳拾柒元，及自民國一百一
十一年三月八日起至清償日止，按週年利率百分之五計算之利息
。
原告其餘之訴駁回。
訴訟費用新臺幣壹仟元，由被告負擔新臺幣陸佰捌拾元，餘由原
告負擔。
本判決第一項得假執行。但被告如以新臺幣貳萬捌仟參佰貳拾柒
元為原告預供擔保，得免為假執行。
    事實及理由
一、原告主張：被告於民國109年4月7日8時49分許，駕駛車號00
    0-0000號自用小客車，行經臺北市○○區○○路000巷00弄0號前
    處，因未注意車前狀況，致碰撞訴外人林國清所駕駛之車號
    000-0000號租賃小貨車(下稱系爭車輛)，系爭車輛因而受損
    ，現場由臺北市政府警察局萬華分局交通分隊派員處裡在案
    。系爭車輛已向原告投保車體損失險，且尚在保險期間中，
    經被保險人歐力士小客車租賃股份有限公司向原告書面通知
    ，辦理出險且經查證屬實，並賠付必要修復費用合計新臺幣
    (下同)41,950元，其中工資費用為32,577元、烤漆費用為5,
    555元、零件費用為3,818元，而原告已依保險契約給付保險
    金，爰依保險法第53條第1項、民法第184條第1項、第191之
    2條等規定提起本件訴訟等語。並聲明：被告應給付原告41,
    950元，及自起訴狀繕本送達被告翌日起至清償日止，按週
    年利率5%計算之利息。
二、被告則以：本件事故兩造皆有過失，系爭車輛係靠左邊停車
    ，且是違規停車，距離停車線超過大約50公分左右，系爭車
    輛之後車門係向馬路行駛之方向敞開約有10公分之距離，系
    爭車輛停在左側開門占用道路行駛之寬度，故被告因此擦撞
    系爭車輛之車門，被告車輛亦有損壞等語，資為抗辯。並聲
    明：原告之訴駁回。
三、按因故意或過失、不法侵害他人之權利者，負損害賠償責任
　　；汽車、機車或其他非依軌道行駛之動力車輛，在使用中加
    損害於他人者，駕駛人應賠償因此所生之損害，但於防止損
    害之發生，已盡相當之注意者，不在此限；被保險人因保險
    人應負保險責任之損失發生，而對於第三人有損失賠償請求
    權者，保險人得於給付賠償金額後，代位行使被保險人對於
    第三人之請求權；但其所請求之數額，以不逾賠償金額為限
　　，民法第184條第1項前段、第191條之2、保險法第53條第1
    項定有明文。經查，原告主張被告於前揭時地與系爭車輛發
    生碰撞等節，業據其提出道路交通事故當事人登記聯單、道
    路交通事故分析研判網頁頁面、車損照片等件影本在卷可稽
    （見本院卷第15-17頁、第23-27頁），並經本院向臺北市政
    府警察局交通警察大隊調閱之道路交通事故初步分析研判表
    、道路交通事故現場圖3份、道路交通事故補充資料表、A3
    類道路交通事故調查紀錄表2份、道路交通事故肇事人自首
    情形紀錄表、道路交通事故當事人登記聯單、道路交通事故
    照片黏貼紀錄表等資料核閱屬實（見本院卷第41-59頁）
　　，且為被告所不爭執，自堪信原告主張之事實為真正。本件
    被告既因使用汽車中加損害於原告所承保之系爭車輛，致系
    爭車輛受損，復難認被告對於防止損害之發生已盡相當之注
    意，被告之過失行為與系爭車輛之車損結果，亦有相當因果
    關係，是被告應就本件事故所生系爭車輛之損害負損害賠償
    責任。原告承保系爭車輛並已給付賠償金額，即得代位行使
    對被告之侵權行為損害賠償請求權。
四、次按不法毀損他人之物者，被害人得請求賠償其物因毀損所
    減少之價額，民法第196條定有明文。又依上開規定請求賠
    償物被毀損所減少之價額，得以修復費用為估定之標準，但
    以必要者為限（例如：修理材料以新品換舊品，應予折舊）
    ，最高法院77年度第9次民事庭會議決議參照。依行政院所
    發布之固定資產耐用年數表及固定資產折舊率表，非運輸業
    用客車、貨車之耐用年數為5年，本院爰依行政院所頒固定
    資產耐用年數表及固定資產折舊率表，採定率遞減法計算系
    爭車輛之折舊。經查，原告主張其因本件車禍支出系爭車輛
    修復費用41,950元，其中工資費用為32,577元、烤漆費用為
    5,555元、零件費用為3,818元，業據其提出鈑噴估價單、電
    子發票在卷可稽（見本院卷第29-33頁），揆諸首揭規定，
    其中新零件更換舊零件之零件折舊部分非屬必要費用，應予
    扣除。而依行政院所發布之固定資產耐用年數表及固定資產
    折舊率表，非運輸業用客車、貨車之耐用年數為5年，依定
    率遞減法每年應折舊369/1000，另營利事業所得稅查核準則
    第95條第6項規定：「固定資產提列折舊採用定率遞減法者
    ，以一年為計算單位，其使用期間未滿一年者，按實際使用
    之月數相當於全年之比例計算之，不滿一月者，以月計」，
    系爭車輛自出廠日即108年4月（見本院卷第21頁）起至車禍
    發生日109年4月7日止，已使用約1年1個月，則系爭車輛更
    換零件部分，經扣除折舊後為2,335元（計算式如附表），
    加計工資費用32,577元、烤漆費用5,555元後，原告得向被
    告請求之車輛修復費用為40,467元（計算式：2,335元＋32,5
    77元＋5,555元＝40,467元），是逾此範圍之請求，即屬無據
    。
五、再按損害之發生或擴大，被害人與有過失者，法院得減輕賠
    償金額或免除之，民法第217條第1項定有明文。又此項規定
    之目的，在謀求加害人與被害人間之公平，故在裁判上法院
    得以職權減輕或免除之（最高法院85年度台上字第1756號裁
    判可資參照）。經查，系爭車輛於系爭事故發生時不緊靠道
    路右側停車，前後輪胎外緣距緣石或路面邊緣40公分以上等
    情，有道路交通事故初步分析研判表在卷可稽（見本院卷第
    41頁)，並為兩造所不爭執。故本件肇事原因除被告駕駛車
    輛涉嫌未注意車前狀況外，系爭車輛駕駛不緊靠道路右側停
    車，前後輪胎外緣距緣石或路面邊緣40公分以上亦同為肇事
    原因，是本院斟酌上開情節，認原告應負30%之責任，被告
    應負70%之責任，並依民法第217條第1項過失相抵之法則減
    少被告損害賠償責任，故被告應賠償原告之金額應核減為28
    ,327元（40,467元×70％＝28,327元，元以下四捨五入）。
六、末按給付無確定期限者，債務人於債權人得請求給付時，經
    其催告而未為給付，自受催告時起，負遲延責任。其經債權
    人起訴而送達訴狀，或依督促程式送達支付命令，或為其他
    相類之行為者，與催告有同一之效力；遲延之債務，以支付
    金錢為標的者，債權人得請求依法定利率計算之遲延利息。
    但約定利率較高者，仍從其約定利率；應付利息之債務，其
    利率未經約定，亦無法律可據者，週年利率為百分之五，民
    法第229 條第2 項、第233 條第1 項前段、第203 條分別定
    有明文。查原告代位被保險人行使對被告之損害賠償請求權
    ，係以支付金錢為標的，給付並無確定期限，自應經原告之
    催告而未給付，被告始負遲延責任。揆諸前揭規定，原告請
    求被告給付自起訴狀繕本送達被告翌日即111年3月8日（見
    本院卷第65頁）起至清償日止，按法定利率即週年利率5%計
    算之利息，洵屬有據。
七、綜上所述，原告承保系爭車輛並已給付保險金額，即得代位
    行使對被告之侵權行為損害賠償請求權。從而，原告依侵權
    行為及保險法第53條之法律關係，請求被告給付28,327元，
    及自111年3月8日起至清償日止，按週年利率5%計算之利息
    ，為有理由，應予准許；逾此範圍之請求，為無理由，應予
    駁回。
八、本件原告勝訴部分，係就民事訴訟法第436條之8適用小額訴
    訟程序所為被告敗訴之判決，依同法第436條之20規定，應
    依職權宣告假執行，並依同法第436條之23準用第436條第2
    項，適用同法第392條第2項規定，依職權宣告被告如預供擔
    保，得免為假執行。
九、訴訟費用負擔之依據：民事訴訟法第79條。按適用小額訴訟
    程序事件法院為訴訟費用之裁判時，應確定其費用額，民事
    訴訟法第436之19定有明文，爰依後附計算書確定本件訴訟
    費用額如主文第3項所示金額。
中　　華　　民　　國　　111 　年　　9 　　月　　2 　　日
　　　　　　　       臺北簡易庭　
　　　　　　　　　            法　    官　郭美杏
以上正本係照原本作成。
如不服本判決，須以違背法令為理由，應於判決送達後20日內向
本庭（臺北市○○○路0 段000 巷0 號）提出上訴狀。（須按他
造當事人之人數附繕本）。如委任律師提起上訴者，應一併繳納
上訴審裁判費。
中　　華　　民　　國　　111 　年　　9 　　月　　2 　　日
            　　　　　　　　　書　記　官  林玗倩
附錄：
一、民事訴訟法第436 條之24第2 項：　　
　　對於小額程序之第一審裁判上訴或抗告，非以其違背法令為
    理由，不得為之。
二、民事訴訟法第436 條之25：　　
　　上訴狀內應記載上訴理由，表明下列各款事項：
    ㈠原判決所違背之法令及其具體內容。
    ㈡依訴訟資料可認為原判決有違背法令之具體事實。
三、民事訴訟法第436 條之32條第2 項：
　　第438 條至第445 條、第448 條至第450 條、第454 條、第
    455 條、第459 條、第462 條、第463 條、第468 條、第46
    9 條第1 款至第5 款、第471 條至第473 條及第475 條第1
    項之規定，於小額事件之上訴程序準用之。
計　　算　　書
項　　　　目             金　額（新臺幣）     　　備　註
第一審裁判費   　 　　   1,000元
合　　　　計　　　       1,000元
附  表
-----
折舊時間           金額
第1年折舊值        3,818×0.369=1,409
第1年折舊後價值    3,818-1,409=2,409
第2年折舊值        2,409×0.369×(1/12)=74
第2年折舊後價值    2,409-74=2,335